臺灣雲林地方法院民事判決
111年度家訴字第5號
原      告  王純玉    住雲林縣○○鎮○○里○○00號
訴訟代理人  林健群律師
（法扶律師）
被      告  許嘉昌  

上列當事人間請求履行離婚協議事件，本院於中華民國111 年12
月6 日言詞辯論終結，判決如下：
    主  文
被告應給付原告新臺幣壹佰玖拾貳萬伍仟元，及自民國一百一十
一年十月一日起至清償日止，按週年利率百分之五計算之利息。
訴訟費用由被告負擔。
    理  由
甲、程序方面：
    被告經合法通知，未於最後言詞辯論期日到場，查無民事訴
    訟法第386 條各款所列情形之一，因此依原告的聲請，由其
    一造辯論而為判決。　　
乙、實體方面：
一、原告主張：兩造於民國（下同）109 年8 月7 日結婚，並於
    109 年9 月9 日生有未成年子女甲○○，嗣後於111 年5 月30
    日兩願離婚，簽有離婚協議書（下稱系爭離婚協議書），並
    約定前述未成年子女之權利義務由原告行使或負擔，另依據
    系爭離婚協議書第3 條第⑵項約定：「男方（即本件被告，
    下同）應自離婚生效日起，至未成年子女6 歲整為止，按月
    於每月20日給付未成年子女撫養費，新臺幣5 千元整；自未
    成年子女滿6 歲整至20歲成年為止，每月撫養費調整為新臺
    幣1 萬元整，該撫養費應於每月20日存入女方（即本件原告
    ，下同）金融帳戶：中國信託822（000000000000）由監護
    者代收管理。如有一期未按時履行，經期限通知後未給，監
    護權所有者得代未成年子女一次向男方請求至未成年子女20
    歲成年為止全部之撫養費」之內容，兩造既就前述未成年子
    女扶養費有所協議，且系爭離婚協議書之內容並無無效事由
    ，亦無終止、撤銷或情事變更之情狀發生，故被告自應依系
    爭離婚協議書第3 條第⑵項約定負給付之責。然而，自兩造
    離婚至今，被告僅有給付111 年6 月20日到期之未成年子女
    扶養費，後續則均拒未給付，且前述期限111 年7 月20日之
    未成年子女扶養費到期後，被告未如期給付，屢經原告催討
    未果，被告甚至以「沒錢不要煩」、「幹你娘」、「不然你
    去告我」等語對原告惡言相向，依據系爭離婚協議書第3 條
    第⑵項之約定，原告得代前述未成年子女，一次向被告請求
    至前述未成年子女20歲成年為止之全部扶養費。又前述未成
    年子女係109 年9 月9 日出生，被告原應負擔自111 年7 月
    20日起至115 年9 月9 日前述未成年子女年滿6 歲止計49期
    ，按月於每月20日給付新臺幣（下同）5,000 元，計245,00
    0 元，以及自115 年9 月10日起至129 年9 月9 日前述未成
    年子女年滿20歲止計168 期，按月於每月20日給付10,000元
    ，計1,680,000 元，故原告得向被告請求一次給付前述未成
    年子女扶養費全部為1,925,000 元，為此，依系爭離婚協議
    書第3 條第⑵項之約定，求為判決等語。並聲明：㈠被告應給
    付原告1,925,000 元，暨起訴狀繕本送達翌日起至清償日止
    ，按週年利率百分之5 計算之利息。㈡訴訟費用由被告負擔
    。
二、對被告抗辯之陳述：觀之系爭離婚協議書第3 條及第4 條之
    約定內容，並非對待給付關係，內容亦未記載車牌號碼0000
    -00 號車輛（下稱系爭車輛）之款項未付則毋庸給付扶養費
    之相關約定，且前述未成年子女扶養費與系爭車輛款項本即
    為各自獨立之約定，且均係由被告負擔，原告亦無互負債務
    之情況，故無同時履行抗辯之適用，縱有同時履行抗辯權之
    適用，亦存在於「被告有給付系爭車輛汽車款項，原告不能
    將系爭車輛牽走」部分，與給付未成年子女扶養費並無關聯
    。何況，依照兩造於111 年6 月27日之對話記錄可知，係被
    告同意原告將系爭車輛牽回，被告如今竟反悔稱系爭車輛被
    牽走才拒絕給付未成年子女扶養費部分，自不可採。
三、被告則辯以：被告不同意給付，系爭離婚協議書第4 條有約
    定系爭車輛若被告沒有繳，原告才要將系爭車輛牽走，但因
    為原告有鑰匙，原告在被告沒有給付扶養費的下一個月就把
    系爭車輛牽走了，原告還沒有牽走系爭車輛之前，被告均有
    按時給付扶養費，給付至111 年7 月份，亦即被告於111 年
    6月20日有給付1 期，於111 年7 月20日也有給付1 期等語
    。
四、當事人互相表示意思一致者，無論其為明示或默示，契約即
    為成立，債權人基於債之關係，得向債務人請求給付，民法
    第153 條第1 項及第199 條第1 項分別定有明文。又基於私
    法自治與契約自由原則，法令並未限制父母間就未成年子女
    扶養義務分擔約定之自由，故有關未成年子女扶養方法及費
    用之分擔，自得由父母雙方盱衡自身之履約意願、經濟能力
    等因素，本於自由意識及平等地位協議定之，於協議成立後
    倘其內容並無違反強制或禁止規定而當然無效，或依法律規
    定可以請求變更協議內容時，父母雙方契約當事人自應受其
    拘束。若夫妻離婚，對於包括給付未成年子女扶養費金額及
    方法等未成年子女權利義務之行使或負擔事項，已經達成協
    議，因負給付扶養費之一方不履行協議，他方依協議請求給
    付時，本身即具有高度訟爭性，自應尊重當事人處分權，於
    此情形，法院除就給付之方法得命為一次給付或分期給付（
    家事事件法第100 條第2 項）或有情事變更情形（民法第27
    7 條之2 規定）外，應不許任意依上述規定，變更夫妻間協
    議給付未成年子女扶養費之金額（最高法院102 年度台抗字
    第453 號裁定意旨可以參照）。再者，當事人主張有利於己
    之事實者，就其事實有舉證之責任，民事訴訟法第277 條前
    段定有明文，故請求履行債務之訴，原告就其所主張債權發
    生原因之事實，固有舉證之責任，若被告自認此項事實而主
    張該債權已因清償而消滅，則清償之事實，應由被告負舉證
    之責任（最高法院109 年度台上字第1329號判決可以參照）
    。
五、本院認定的理由：
　㈠原告主張兩造於109 年8 月7 日結婚，並於109 年9 月9 日
    生有未成年子女甲○○，嗣後於111 年5 月30日兩願離婚，並
    簽有系爭離婚協議書，除約定前述未成年子女之權利義務由
    原告行使或負擔，另於系爭離婚協議書第3 條第⑵項則約定
    ：「男方應自離婚生效日起，至未成年子女6 歲整為止，按
    (月)於每月20日給付未成年子女撫(扶，下同)養費，新臺幣
    5 千元整；自未成年子女滿6 歲整至20歲成年為止，每月撫
    養費調整為新臺幣1 萬元整，該撫養費應於每月20日存入女
    方金融帳戶：中國信託822（000000000000）由監護者代收
    管理。如有一期未按時履行，經期限通知後未給，監護權所
    有者得代未成年子女一次向男方請求至未成年子女20歲成年
    為止全部之撫養費」之內容等等情形，已有提出戶籍謄本、
    系爭離婚協議書等件可以證明，並有兩造及前述未成年子女
    之戶役政資訊網站查詢個人戶籍資料附卷可以補充證明，而
    被告於111 年11月15日到庭也明白坦承：系爭離婚協議書是
    其簽的等語，有本院言詞筆錄在卷可以佐證，因此，原告主
    張的前述事實，堪予認定。
　㈡依據系爭離婚協議書第3 條第⑵項之約定，被告應自兩造離婚
    生效日起至前述未成年子女年滿6 歲即115 年9 月9 日止，
    按月於每月20日給付5,000 元，以及自115 年9 月10日起至
    前述未成年子女年滿20歲即129 年9 月9 日止，按月於每月
    20日給付10,000元，並由原告代收管理，故被告依約應按月
    於每月20日給付前述未成年子女扶養費，並無疑義。
　㈢原告主張被告僅給付111 年6 月20日到期之未成年子女扶養
    費，此後即未再給付任何扶養費部分，已有提出兩造間對話
    截圖翻拍照片可以證明，觀之前述對話截圖，顯示原告於11
    1 年7 月21日傳訊向被告詢問「20號該給的錢？」，被告則
    回覆「沒錢不要煩」，之後被告於111 年7 月25日傳訊於原
    告表示「10月份我在（再）開始給你」、「錢啊」，原告則
    詢問「789 月的呢？」等等情形，足可佐證被告自111 年7 
    月以後即未再給付前述未成年子女扶養費之事實。被告抗辯
    其有給付111 年7 月份之前述未成年子女扶養費等語，自應
    就其已清償該111 年7 月份扶養費之債務，負證明之責，惟
    被告迄至本件言詞辯論終結時，並沒有提出存摺、轉帳記錄
    或其他相關的確切證據來證明其確實有給付111 年7 月份扶
    養費之事實，因此被告此部分之辯解，不可採信。
　㈣又被告以原告擅自取走系爭車輛，作為拒絕給付前述未成年
    子女扶養費之抗辯部分，原告固然不否認有取走系爭車輛之
    事實，惟主張其取走系爭車輛與被告給付扶養費係屬二事，
    且其取走系爭車輛也是經過被告同意等語，並提出兩造間對
    話截圖翻拍照片當作證據。詳閱系爭離婚協議書第3 條之約
    定係關於「未成年子女之探視及扶養」，除了上述第⑵項之
    約定內容外，第⑶項也約定：「未成年子女上學之學費（含
    托嬰至未成年子女20歲成年為止，學費含：校車費、雜類）
    ，由雙方一人一半負擔，該學費應存入女方金融帳戶：中華
    郵政700（00000000000000）由監護這代收管理」之內容，
    又系爭離婚協議書第4 條則為關於「夫妻財產之處理」之約
    定，其中第⑴項：「男方所開轎車（車牌0000-00 ）為女方
    名下財產，經雙方溝通，男方每月20日前匯入女方金融帳戶
    ：中國信託822（000000000000）金額為1 萬3 千6 百元整
    ，每年牌照稅、燃料稅、強制險、罰單、ETC、驗車、保養
    等其他費用，男方需自己行繳納並傳收據給女方。若0000-0
    0 貸款已繳清，女方需過戶給男方。在未過戶前，男方不得
    擅自借車給朋友等他人，若發生碰撞、損害，男方需賠償負
    起全責。如男方不願意繳納車貸，0000-00 歸還女方後，車
    子若是殘破不堪、刻意損傷，男方需賠償女方修車費用；歸
    還女方後男方不得向女方索取前期所繳貸款」之約定內容，
    即係關於系爭車輛之所有權歸屬、相關費用繳納義務及照管
    責任等等事項，而本院仔細研析系爭離婚協議書之全部內容
    ，除以被告繳清系爭車輛貸款作為原告應將系爭車輛過戶給
    被告之條件外，並未見「原告未交付或擅自取回系爭車輛可
    以做為被告拒絕給付扶養費之事由」之任何約定，故縱使認
    為原告擅自取回系爭車輛之事實屬實，也無從解免被告依據
    系爭離婚協議書約定內容應負給付前述未成年子女扶養費之
    責任。更何況，觀諸兩造於111 年6 月27日之對話截圖，顯
    示兩造對於前述未成年子女之學費是否包含在第⑵項扶養費
    之約定數額內已有爭執，且在爭執過程中，原告向被告詢問
    「20號不是要領錢」後，被告則回覆表示「那我車不繳了、
    你簽（牽，下同)回去、我就有錢付了、你簽走、簽走啊」
    等語，可見原告取回系爭車輛非全無緣由，而係經被告同意
    ，亦或是被告不願意再繳納系爭車輛貸款等理由，故被告前
    述之抗辯，也同樣不可採。因此，被告自111 年7 月以後未
    再依約給付前述未成年子女扶養費之事實，可以認定。
　㈤本件兩造就關於前述未成年子女扶養費之給付及一期未付視
    為全部到期之法律效果，既於系爭離婚協議書第3 條中已明
    文約定而達成協議，且細繹該條協議約定內容並無違反強制
    或禁止規定而當然無效情形，復無終止、撤銷或變更之情事
    發生，依上述說明，當事人間即應受此拘束，則被告自應依
    該條協議約定內容負給付之責，所以原告請求被告依系爭離
    婚協議之約定內容為給付，自然有所依據。又被告未於111 
    年7 月20日給付當月份（即111 年7 月1 日起至111年7 月3
    1日止）之前述未成年子女扶養費，且原告也於111 年7 月2
    1日傳訊向被告催討「20號該給的錢？」，亦經被告拒絕未
    給付等等情形，有前述對話截圖翻拍照片附卷可以佐證，是
    被告應依系爭離婚協議書第3 條第⑵項之約定，一次給付自1
    11 年7 月1 日起至129 年9 月9 日止之前述未成年子女之
    全部扶養費，合計為1,931,500 元（計算式詳如附表所示）
    。本件原告聲明請求被告應給付前述未成年子女扶養費1,92
    5,000 元，本院即應受原告聲明之拘束。
  ㈥綜上所述，聲請人本於系爭離婚協議書約定之契約關係，請
    求被告應給付前述未成年子女扶養費1,925,000 元，及自起
    訴狀繕本送達翌日（本件為111 年9 月20日寄存送達，依法
    為自寄存送達之日起，經10日發生效力後之翌日）即111 年
    10月1 日起至清償日止，按週年利率5% 計算之利息，為有
    理由，應予准許。
六、據上論結，原告之訴為有理由，依家事事件法第51條、民事
    訴訟法第78條，判決如主文所示。
中　　華　　民　　國　　111 　年　　12　　月　　20　　日
                    家事法庭    法  官  潘雅惠
以上正本係照原本作成。
如對本判決上訴，須於判決送達後20日內向本院提出上訴狀（須
附繕本）並繳納上訴費用。
中　　華　　民　　國　　111 　年　　12　　月　　20　　日
                                書記官　鄭伊純
附表：
期間 金額（新臺幣，元以下四捨五入） 合計（新臺幣） 自111 年7 月1 日起 至115 年8 月31日止 ，計50月 5,000 元/月×50月＝200,000 元   250,000元 自115 年9 月1 日起 至115 年9 月9 日止 ，計9 日。 5,000 元/月÷30×9 日＝1,500 元     1,500元 自115 年9 月10日起 至115 年9 月30日止 ，計21日。 10,000元/月÷30×21日＝7,000元     7,000元 自115 年10月1 日起 至129 年8 月31日止 ，計167 月。 10,000元/月×167 月＝1,670,000 元 1,670,000元 自129 年9 月1 日起 至129 年9 月9 日止 ，計9 日。 10,000元/月÷30×9 日＝3,000 元     3,000元 總計  1,931,500元